臺灣臺北地方法院刑事判決　　　九十四年度易字第一○四○號
　　公　訴　人　臺灣臺北地方法院檢察署檢察官
　　被　　　告　丙○○
上列被告因竊盜案件，經檢察官提起公訴（九十四年度偵字第一
○四四四號），並以同一事實併案辦理（案號：九十四年偵字第
九三七七號），本院判決如下：
    主  文
丙○○無罪。
    理  由
一、公訴意旨略以：被告丙○○與王宜玲係朋友關係，竟意圖為
    自己不法之所有，趁機複製王宜玲位於臺北市○○區○○路
    二段二一一巷六弄十二號住處鑰匙，於民國九十二年九月二
    十六日凌晨三時許，以上開複製之鑰匙侵入上址王宜玲與家
    人之住所，趁渠等已出門賣菜或睡覺之際，徒手竊取置於主
    臥室內之保險箱一個，其內有新臺幣（下同）十萬元，勞力
    士表二只、鑽戒二枚、不詳數量之耳環、手鍊、戒指、項鍊
    等金飾、自小貨車行照一枚、自小客車行照一枚、乙○○及
    甲○○駕照各一枚、房屋及土地所有權狀共四紙，得手後據
    為己有，並將勞力士錶、鑽戒及金飾變賣花用。嗣王宜玲之
    父母甲○○、乙○○於同日上午五時三十分許返家時，始發
    現家中保險箱遭竊而報警處理。被告於九十四年三月十日在
    有偵查犯罪職務之公務員尚未發覺前，具狀向臺灣臺北地方
    法院檢察署自首，始悉上情。
二、按犯罪事實應依證據認定之，無證據不得認定犯罪事實。又
    不能證明被告犯罪者，應諭知無罪之判決，刑事訴訟法第一
    百五十四條第二項、第三百零一條第一項分別定有明文。又
    按刑事訴訟法第一百五十六條第二項規定：「被告之自白，
    不得作為有罪判決之唯一證據，仍應調查其他必要之證據，
    以察其是否與事實相符。」，該條項之立法意旨乃在防範被
    告虛構犯罪致與真實不符，故對自白在證據上之價值加以限
    制，明定須藉補強證據以擔保其真實性。又所謂補強證據，
    則指除該自白或不利於己之陳述本身之外，其他足以證明自
    白之犯罪事實確具有相當程度真實性之證據而言，雖所補強
    者，非以事實之全部為必要，但亦須因補強證據與自白之相
    互利用，足使犯罪事實獲得確信者，始足當之，此觀最高法
    院九十二年度台上字第三二九八號判決意旨自明。
三、本件公訴人認被告涉有前揭犯行，無非以被告於偵查中之自
    白及被害人乙○○之證述為其主要論據。訊據被告於本院審
    理時則堅詞否認有何竊盜犯行，辯稱：其與王宜玲原為男女
    朋友，因其另案在押期間，王宜玲並未探監，為見王宜玲一
    面，始憑之前聽聞王宜玲住處遭竊情節出具不實自白狀向檢
    察官自首，事實上並非其所竊盜等語。
四、核本件被告雖於九十四年三月十日具狀向檢察官自首，並稱
    其與乙○○之女王宜玲原為男女朋友，之前曾複製王宜玲家
    中鑰匙，於九十二年十月中旬某日清晨三、四時趁被害人乙
    ○○家中無人在家之際，利用複製鑰匙侵入並竊取保險箱一
    只得手，因良心不安故具狀自首等語（見臺灣臺北地方法院
    檢察署九十四年他字第二０八九號卷第二頁），並於偵查中
    自稱在九十二年十二月底，因槍砲案件經警查獲時即向台北
    市文山第一分局自白竊盜犯行等語（見同偵查卷第一九頁）
    。惟查，被害人乙○○係於九十三年九月二十六日清晨三、
    四時許離家前往市場作生意，中間曾來回搬貨二、三趟，至
    五時三十分許返家時始發現保險箱遭竊等語（見同偵查卷第
    五六頁），是其失竊時間顯與被告自白行竊之九十二年十月
    中旬某日不符；又經本院調閱被告九十二年十二月三十一日
    警詢筆錄，亦無任何關於被告自白行竊之記載，此觀之該警
    詢筆錄內容自明（見臺灣臺北地方法院九十三年偵字第四０
    一四號卷第一五頁至第一八頁），足認被告自白情節顯與事
    實不符，自難採為不利被告之證據。至於被告在九十四年五
    月二十七日接受檢察事務官訊問時，雖改稱行竊時間應是在
    九十二年九月二十六日，並非十月中旬云云（見同偵查卷第
    五六頁），惟其問答內容為「問：係於九十二年九月二十六
    日，至臺北市○○區○○路二段二一一巷六弄十二號被害人
    住宅，竊取被害人保險箱，．．．？答：沒錯，我行竊時間
    應是九十二年九月二十六日，不是在該年十月中旬。」，有
    該筆錄之記載可憑（見同偵查卷第五五頁至第五六頁），足
    認被告係由訊問程序中得知前開失竊時間而修正自白內容，
    非可據此認定被告自白與事實相符，參以本件並未查獲任何
    贓證物品或其相關流向足認被告與公訴人所指之竊盜事實有
    關。且被告於為本件自首前，業於九十三年一月一日因案羈
    押於臺灣臺北看守所，同年八月二十七日送監執行強盜案件
    （應執行有期徒刑八年六月）；其間另因強盜殺人案件，於
    九十三年六月八日，經本院以九十二年度重訴字第三二號刑
    事判決判處無期徒刑，同年八月五日，由臺灣高等法院撤銷
    原判決，仍判處無期徒刑，嗣於九十三年十月二十一日經臺
    灣高等法院以九十三年度台上字第五四七六號刑事判決撤銷
    發回，而於九十四年三月十六日經臺灣高等法院以九十三年
    度上重更一字第五三號刑事判決判處無期徒刑，九十四年七
    月七日經最高法院以九十四年度台上字第三五六五號刑事判
    決駁回上訴而確定，有臺灣高等法院被告前案紀錄表之記載
    可憑。是被告於前開羈押期間，經判處無期徒刑之情形下，
    自首竊盜犯行，亦與其於本院審理時，辯稱係為與王宜玲見
    面而為不實自白之動機相符。此外，公訴人所指被害人乙○
    ○之證述及被害人報案資料等證據，均為乙○○之陳述，僅
    能證明其失竊情節，而無法證明係被告所為，本件復查無其
    他積極證據足資證明被告有何竊盜犯行，即不能證明被告犯
    罪，依前開說明，自應為被告無罪之諭知。
五、至移送併辦部分（案號：臺灣臺北地方法院檢察署九十四年
    偵字第九三七七號），係經檢察官以同一犯罪事實單純一罪
    移送本院，應屬卷證資料之補充，併此敘明。
據上論斷，應依刑事訴訟法第三百零一條第一項，判決如主文。
本案經檢察官李建論到庭執行職務。
中　　華　　民　　國　九十四　年　　十　　月　 二十 　日
                  刑事第十一庭審判長法　官　劉方慈
                                    法  官  林庚棟
                                    法  官  陳正昇
以上正本證明與原本無異。
如不服本判決，應於判決送達後十日內向本院提出上訴狀（應抄
附繕本）。告訴人或被害人如對於本判決不服者，應具備理由請
求檢察官上訴，其上訴期間之計算係以檢察官收受判決正本之日
期為準。
　　　　　　　　　　　　　　    　  書記官　陳豪達
中　　華　　民　　國　九十四　年　　十　　月　二十四　日
